臺灣高等法院高雄分院刑事裁定
111年度聲再字第24號
聲 請 人  臺灣高等檢察署高雄檢察分署檢察官
受判決人  王秋誠


上列聲請人因違反藥事法案件，對於本院109年度上訴字第1574
號，中華民國110年2月9日第二審確定判決（臺灣高雄地方法院1
09年度審訴字第991號，起訴案號：臺灣高雄地方檢察署109年度
偵字第12579號），聲請再審，本院裁定如下：
    主  文
本件再審之聲請駁回。
    理  由
一、聲請意旨略稱：受判決人即被告王秋誠（下稱受判決人）因
    違反毒品危害防制條例案件，前經本院於民國110年2月9日
    以109年度上訴字第1574號判決，復於同年3月19日確定（下
    稱原判決），茲因發現確實之新證據，為受判決人之利益，
    聲請再審，理由如下：受刑人於109年2月16日上午8時許，
    在高雄市○○區○○路000號新遠釣蝦場之包廂，將含有第二級
    毒品「3,4-亞甲基雙氧苯基甲胺戊酮（Pentylone）及第三
    級毒品「亞甲基雙氧苯基二甲胺丁酮（Dibutylone、bk-DMB
    DB）」成分之毒品咖啡包無償轉讓予陳柏誠，嗣警至上址盤
    查扣得上開咖啡包1包，經送高雄醫學大學附設中和紀念醫
    院（下稱高醫）檢驗醫學部毒物室檢驗後呈第二級毒品Pent
    y1one陽性反應，經高雄地檢署檢察官以109年度偵字第1259
    7號提起公訴，並經本院109年度上訴字第1574號判處受判決
    人犯毒品危害防制條例第8條第2項、第3項轉讓第二、三級
    毒品罪，同時構成藥事法第83條第1項轉讓讓禁藥罪，想像
    競合後從較重之藥事法第83條第1項轉讓禁藥罪處斷，處有
    期徒刑2月，緩刑3年，並向指定之政府機關、政府機構、行
    政法人、社區或其他符合公益目的之機構或團體，提供120
    小時義務勞務及接受法治教育3場次；緩刑期內付保護管束
    ，於110年3月19日確定，有上開起訴書及刑事判決書附卷可
    稽。然因高醫對於第二級毒品Pentylone檢驗結果有誤判，
    於近日經媒體彼露；而本件嗣經臺灣高等檢察署以110年12
    月23日檢文允字第11010018320號函請法務部法醫研究所會
    同法務部調查局及內政部刑事警察局等中央檢驗機關，於11
    0年12月17日前往高醫查核檢驗圖譜重新判讀，經重新判讀
    結果確定扣案毒品為第三級毒品Eutylone，此有法務部法醫
    研究所110年12月30日法醫毒字第11000093180號函暨清冊1
    份可參，認本件有新證據足認受有罪判決之人應受無罪或輕
    於原判決所認罪名之判決，請為開始再審之裁定。據此，依
    刑事訴訟法第420條第1項第6款聲請再審。
二、按有罪之判決確定後，因發現新事實或新證據，單獨或與先
    前之證據綜合判斷，足認受有罪判決之人應受無罪、免訴、
    免刑或輕於原判決所認罪名之判決者，為受判決人之利益，
    得聲請再審，刑事訴訟法第420條第1項第6款固定有明文。
    惟此所稱之「輕於原判決所認罪名」，係指與原確定判決所
    論斷之罪名相較，其法定刑較輕之相異罪名而言；換言之，
    所稱「輕於原判決所認罪名」，指與原確定判決所認罪名比
    較，係相異且法定刑較輕之罪名而言。至於同條項之不同罪
    名，其法定刑既無不同，即非屬上述條款所指「輕於原判決
    所認罪名」之情形，自不得據以聲請再審。
三、經查：
㈠、本件受判決人基於轉讓（偽）禁藥犯意，於109年2月16日上
    午8時許，在高雄市○○區○○路000號新遠釣蝦場之包廂，將含
    有「3,4-亞甲基雙氧苯基甲胺戊酮（Pentylone）」、「3,4
    -亞甲基雙氧苯基二甲胺丁酮（Dibutylone、bk-DMBDB）」
    之咖啡包，無償轉讓予陳柏誠之事實，業據受判決人坦承不
    諱，並經證人陳柏誠於警詢證述明確，並有高醫濫用藥物檢
    驗報告及扣押物品目錄表在卷可稽，嗣經本院認定受判決人
    犯藥事法第83條第1項轉讓禁藥罪（漏論轉讓偽藥罪），依
    想像競合規定，從較重之藥事法第83條第1項轉讓禁藥罪處
    斷，處有期徒刑2月，緩刑3年，並應提供120小時義務勞務
    及接受法治教育3場次確定之事實，有本件原判決之全部卷
    證資料可參，堪以認定。
㈡、惟上開「Pentylone」毒品部分，雖之前經高醫檢驗判定屬第
    二級毒品（即禁藥），然此部分嗣經臺灣高等檢察署以110
    年12月23日檢文允字第11010018320號函請法醫研究所會同
    調查局及內政部刑事警察局等中央檢驗機關，於110年12月1
    7日前往高醫查核檢驗圖譜重新判讀，經重新判讀結果確定
    扣案「Eutylone」為第三級毒品（即偽藥），有法務部法醫
    研究所110年12月30日法醫毒字第11000093180號函暨清冊1
    份在卷可參，亦堪認定。依上開重新判譯之結果，可知本件
    受判決人轉讓給陳柏誠之含有「3,4-亞甲基雙氧苯基甲胺戊
    酮（Eutylone）」《原鑑定為3,4-亞甲基雙氧苯基甲胺戊酮-
    Pentylone》、「3,4-亞甲基雙氧苯基二甲胺丁酮（Dibutylo
    ne、bk-DMBDB）」咖啡包，均屬第三級毒品無誤。
㈢、又「3,4-亞甲基雙氧苯基甲胺戊酮（Eutylone）」、「3,4-
    亞甲基雙氧苯基二甲胺丁酮（Dibutylone、bk-DMBDB）」既
    係毒品危害防制條例第2 條第2項第3 款所列第三級毒品，
    亦為管制藥品管理條例第3條所稱第三級管制藥品。而第三
    級管制藥品之製造或輸入或調劑，依藥事法第39條規定，應
    向行政院衛生福利部申請查驗登記，並經核領藥品許可證後
    ，始得製造或輸入；原料藥認屬藥品，其製造或輸入，亦應
    依上開規定辦理，或依同法第16條藥品製造業者以輸入自用
    原料為之，惟非經該署核准，不得轉售或轉讓。且藥物之製
    造，應依藥事法第57條規定辦理。又管制藥品須有醫師處方
    ，始得調劑、供應，藥事法第60條第1 項復定有明文，醫師
    開立管制藥品均視醫療目的為之，要無在外流通之可能。查
    ，受判決人上開轉讓「3,4-亞甲基雙氧苯基甲胺戊酮（Euty
    lone）」、「3,4-亞甲基雙氧苯基二甲胺丁酮（Dibutylone
    、bk-DMBDB）」等成分毒品咖啡包犯行，無從證明係醫師處
    方而開立，屬非經合法調劑、供應及製造，復無從證明係自
    國外非法輸入（按如係未經核准擅自輸入則屬禁藥），其轉
    讓之毒品咖啡包應屬國內違法製造之偽藥無誤。又毒品危害
    防制條例第8 條第3 項轉讓第三級毒品罪及藥事法第83條第
    1 項轉讓偽藥罪，同有處罰轉讓Eutylone及Dibutylone、bk
    -DMBDB之規定，故行為人明知為偽藥而轉讓予他人者，其轉
    讓行為同時該當於上開2 罪，屬法條競合，應依重法優於輕
    法、後法優於前法等法理，擇一處斷。而藥事法第83條第1 
    項轉讓偽藥罪之法定本刑為7 年以下有期徒刑，得併科5,00
    0 萬元以下罰金，較毒品危害防制條例第8 條第3 項轉讓第
    三級毒品罪之法定本刑（3 年以下有期徒刑，得併科30萬元
    以下罰金）為重，縱轉讓第三級毒品淨重達20公克以上（按
    ：陳柏誠為警查扣之含上開毒品咖啡包1包，驗前淨重1.083
    公克、驗後淨重1.063公克，見原判決之警卷第27頁），依
    毒品危害防制條例第8 條第6 項有加重其刑至2 分之1 特別
    規定，而應依該規定加重處罰，惟仍以藥事法第83條第1 項
    之法定本刑較重，依重法優於輕法之法理，擇一適用藥事法
    第83條第1 項轉讓偽藥罪處斷。
㈣、因此，本件依重新鑑定結果，受判決人所為均應依藥事法第8
    3條第1項轉讓偽藥罪論處。惟藥事法第83條第1項轉讓偽、
    禁藥罪之法定本刑均為7年以下有期徒刑，得併科5,000萬元
    以下罰金，故本件縱改依藥事法第83條第1項轉讓偽藥罪論
    處，與原判決所認罪名（同條項轉讓禁藥罪）比較，罪名雖
    有不同，然法定刑並未較輕（按：均同為「7年以下有期徒
    刑，得併科5,000萬元以下罰金」），揆諸上開說明，核與
    刑事訴訟法第420條第1項第6項所稱之「輕於原判決所認罪
    名」要件不符，自不得據以聲請再審。
四、綜上所述，檢察官所提之新證據，無論是單獨或與先前之證
    據綜合判斷，均不足以認定受判決人應受「無罪」或「輕於
    原判決所認罪名」之判決，本件再審之聲請為無理由，應予
    駁回。
據上論結，應依刑事訴訟法第434條第1項，裁定如主文。
中　　華　　民　　國　　111 　年　　3 　　月　　30　　日
                  刑事第五庭    審判長法  官  簡志瑩
                                      法  官  陳美燕
                                      法  官  唐照明
以上正本證明與原本無異。
如不服本裁定應於送達後10日內向本院提出抗告狀。
中　　華　　民　　國　　111 　年　　3 　　月　　30　　日
                                      書記官  梁雅華